【裁判字號】    89,上訴,2085
【裁判日期】    900116
【裁判案由】    偽造文書
【裁判全文】
臺灣高等法院臺中分院刑事判決                  八十九年度上訴字第二八五號
    上  訴  人
    即  被  告  乙○○
    選任辯護人  朱逸群
右上訴人因偽造文書案件，不服臺灣台中地方法院八十九年度訴字第五四七號中華民
國八十九年九月二十二日第一審判決（起訴案號：臺灣台中地方法院檢察署八十八年
度偵字第二七四五號），提起上訴，本院判決如左：
      主  文
原判決撤銷。
乙○○行使變造私文書，足以生損害於他人，處有期徒刑拾月。緩刑伍年。
        事  實
一、緣台灣省立草屯療養院（現已改隸行政院衛生署，以下簡稱草屯療養院）於民國
    （下同）八十七年十一、二月間，因欲招標採購病床床墊一批，國發醫療器材股
    份有限公司（以下簡稱為國發公司）乃向草屯療養院推銷該公司產製之床墊，草
    屯療養院之會計主任甲○○遂請國發公司提供床墊抗菌檢驗需時多寡之資料，國
    發公司擬將該公司於八十六年五月七日就抗菌防褥床墊外層布料為「抗菌防霉功
    能」委託財團法人工業技術研究院（下稱工研院）測試，工研院於同年五月十六
    日出具之分析檢驗報告傳真供草屯療養院參考時，因該公司之負責人乙○○恐該
    分析檢驗報告第一頁上結果欄內關於「１─１灰色nylon（梭織物+pu薄膜貼合）
    梭織物對金黃葡萄球菌之抑制率０％」（以下簡稱１─１部分）之記載，對該公
    司有所不利，乃將該分析檢驗報告１─１部分遮蓋成空白，予以影印變造後，使
    該分析檢驗報告之完整性有所欠缺，正確性亦受影響。嗣並持以行使，在彰化縣
    和美鎮○○里○○路二二一巷十九號即國發公司設址之處所，將該變造之分析檢
    驗報告傳真予草屯療養院收執，足以生損害於工研院所出具分析檢驗報告之公信
    力，影響其信譽。嗣因草屯療養院於八十九年一月八日，將該乙○○傳真之上開
    分析檢驗報告傳真至工研院驗證報告上關於「申請日期」及「報告日期」記載之
    真偽時，始為工研院發覺該分析檢驗報告之內容遭變造。
二、案經工研院訴由臺灣彰化地方法院檢察署檢察官偵查起訴。
        理  由
一、訊據上訴人即被告（以下簡稱被告）乙○○坦承有將上開工研院受託為國發公司
    測試抗菌防褥床墊外層布料之「抗菌防霉功能」所出具之分析檢驗報告一份傳真
    予草屯療養院之事實不諱，惟矢口否認有行使變造私文書之犯行，辯稱：伊所傳
    真予草屯療養院之分析檢驗報告係原稿，伊不知何以上開分析檢驗報告後來１—
    １內容部分會變為空白。另伊係於八十八年一月八日所傳真，並非於八十七年十
    一、二月間所傳真。又上開分析檢驗報告１─１部分縱刪除成空白，但伊傳真對
    象僅限於草屯療養院，並非廣為對外散佈，亦無足以生損害於他人之虞云云。經
    查上開分析檢驗報告確係被告於八十七年十一、二月間傳真予草屯療養院，再由
    草屯療養院於八十八年一月八日據以傳真至工研院查證等情，已據告訴代理人劉
    慧德、王鵬瑜等人指訴綦詳，並經證人即草屯療養院之會計主任甲○○於偵查時
    到庭結證屬實（見第二七四五號偵查卷第五十六頁反面至五十八頁）。次查工研
    院所出具之分析檢驗報告關於結果欄確有上開１─１部分之記載，亦為被告所是
    認（見本院卷第三十一頁至第三十二頁），並有分析檢驗報告影本一份在卷足按
    （見上開偵查卷第四頁）。而草屯療養院所收受被告傳真之分析檢驗報告關於結
    果欄並無上開１─１部分之記載，亦據證人甲○○結證在卷，並有上開分析檢驗
    報告影本一份在卷足按（見上開偵查卷第五頁），且被告亦自承上開分析檢驗報
    告係其自己所傳真予草屯療養院（見本院卷第三十一頁），足見上開分析檢驗報
    告應係被告於傳真予草屯療養院之前所加以遮蓋後影印變造甚明。又對照上開分
    析檢驗報告與工研院所出具原始之分析檢驗報告之差異，乃前者關於結果欄１—
    １部分之記載已成空白，而其餘部分均相符，且前者之空白情形，係僅結果欄１
    ─１部分全然無任何字跡殘留，呈現如完全未記載之狀態，而其餘部分，則清晰
    明顯，毫無模糊難辨之情形，益見係被告所故意遮蓋後影印變造無訛。第查上開
    分析檢驗報告係工研院所出具，被告應無權變更其內容，且該分析檢驗報告結果
    欄內關於「１─１灰色nylon（梭織物+pu薄膜貼合）梭織物對金黃葡萄球菌之抑
    制率０％」（即１─１部分）之記載，對國發公司不利，被告擅自加以變造使之
    成為空白，自足生損害於工研院所出具分析檢驗報告之公信力，影響其信譽。況
    刑法第二百十條所謂足生損害於公眾或他人，係指他人有可受法律保護之利益，
    因此遭受損害或有受損害之虞而言，並不已實際發生損害為要件，且此所謂之損
    害，亦不以經濟價值為限（最高法院四十三年度臺上字第三八七號、五十年臺上
    字第一二六八號、五十一年臺上字第一一一一號判例參照），查工研院乃國內著
    名之產業技術研發鑑驗機構，並受各政府機關指定為專利侵害鑑定機構，故其所
    出具之鑑定報告已具有高度之公信力，被告私自將工研院製給之分析檢驗報告中
    ，對己不利之上開１—１部分刪除隱瞞，實已損及該文書之完整性及正確性，被
    告復將之散佈於外，極易致使不解實情者有所誤信，而有損及工研院信譽之虞，
    已昭然若揭。綜上所述，足證被告上開所辯顯係飾卸之詞，不足採信，是罪證明
    確，被告之犯行堪以認定。另公訴人以被告當時亦有投標之打算，未免將來草屯
    療養院將毫無抗菌力之灰色布料床墊予以刪除，而刪除變造該檢驗報告，亦足生
    損害於草屯療養院招標評估之正確性，固非無據。惟查草屯療養院係因業務需要
    ，欲查悉床墊抗菌檢驗需時多寡之資料，始向被告索取該分析檢驗報告之事實，
    已據證人甲○○於偵查時證稱：「（請他傳這份報告的目的為何？）我們只是要
    知道床墊布料的檢驗需多少時間」等語在卷（見上開第二七四五號偵查卷宗第五
    十七頁）。是該分析檢驗報告關於測試之結果，無論為如何之記載，既不為草屯
    療養院所參酌，自難認被告之變造行為對草屯療養院亦有足生損害之虞，併此敘
    明。
二、查被告於變造上開分析檢驗報告後，傳真予草屯療養院，顯有就該變造後之分析
    檢驗報告持向草屯療養院用以證明國發公司並無上開１—１部分瑕疵之意，應已
    達於行使之程度。核其所為係犯刑法第二百十六條、第二百十條之行使變造私文
    書罪。其變造私文書後持以行使，已為行使之高度行為所吸收，不另論罪。原審
    予以論罪科刑，固非無見，惟查被告於變造上開分析檢驗報告後，傳真予草屯療
    養院，應已達於行使之程度，已如前述。原審認被告僅成立變造私文書罪，尚未
    達於行使之程度，容有可議。被告上訴意旨仍執前詞，否認犯罪，雖無理由，但
    原判決既有上述可議之處，應由本院將原判決予以撤銷改判。爰審酌被告犯罪之
    動機、目的、手段、所生危害及犯後態度等一切情狀，量處如主文第二項所示之
    刑，以示懲儆。又被告前未曾受有期徒刑以上刑之宣告（七十三年間雖曾因誣告
    罪被判處有期徒刑六月，緩刑三年確定，但於緩刑期滿時並未經撤銷緩刑，該刑
    之宣告已失其效力），有台灣彰化地方法院檢察署刑案資料查註紀錄表及臺灣高
    等法院被告全國前案紀錄表在卷可稽，其因一時失慮，始觸犯刑章，且事後業已
    與告訴人工研院成立和解，有和解契書影本附卷可憑，足見其犯後具有悔意，其
    經此教訓，應知所警惕，並無再犯之虞，本院認上開所宣告之刑以暫不執行為適
    當，故併予宣告緩刑五年，以勵自新。
三、據上論結，應依刑事訴訟法第三百六十九條第一項前段、第三百六十四條、第二
    百九十九條第一項前段、刑法第二百十六條、第二百十條、第七十四條第一款，
    判決如主文。
本案經檢察官張秋源到庭執行職務。
中      華      民      國    九  十      年     一       月   十六     日
                              臺灣高等法院臺中分院刑事第八庭
                                    審判長法  官  羅  得  村
                                          法  官  林  輝  煌
                                          法  官  劉  榮  服
右正本證明與原本無異。
如不服本判決應於收受送達後十日內向本院提出上訴書狀，其未敘述上訴之理由者並
得於提起上訴後十日內向本院補提理由書（均須按他造當事人之人數附繕本）。
                                          書記官  陳  俞  豪
中      華      民      國    九  十      年   一       月    十七    日
附論罪科刑法條
刑法第二百十條
偽造、變造私文書，足以生損害於公眾或他人者，處五年以下有期徒刑。
                                                                        Ｋ


司法院資訊處製作；財團法人民間司法改革基金會備份。
